臺灣臺東地方法院刑事判決　　　　　　　 95年度訴字第154號
公　訴　人　臺灣臺東地方法院檢察署檢察官
被　　　告　乙○○
指定辯護人　本院公設辯護人　甲○○
上列被告因強盜案件，經檢察官提起公訴（95年度偵字第1300號
），本院判決如下：
    主  文
乙○○攜帶兇器竊盜，因脫免逮捕，當場施以脅迫，累犯，處有
期徒刑捌年，扣案之玩具槍壹把、彈匣壹個、瓦斯鋼瓶壹瓶、BB
彈瓶壹瓶均沒收之。
    事  實
一、乙○○ (原名沈大欽，民國88年5月29日更名)前曾因竊盜案
    件，經臺灣高等法院花蓮分院於民國93年8月2日以93年度上
    易字第54號判處有期徒刑1年6月確定，於94年11月11日縮刑
    期滿執行完畢。詎猶不知悔改，竟基於意圖為自己不法所有
    之犯意，於95年4月8日上午9時許，攜帶其所有，客觀上具
    危險性足供兇器使用之檳榔刀1把，並駕駛車牌號碼8031-JN
    號自小貨車，前往臺東縣池上鄉○○村○○段334地號土地
    上之檳榔園，竊取丁○○管理之檳榔5,300顆，其中2,300顆
    置放於上開自小貨車上，其餘3,000顆檳榔以檳榔刀割下後
    尚未放置於上開自小貨車前，即為丁○○當場發現，丁○○
    除立以行動電話報案外，並駕駛車輛攔阻在乙○○所駕駛之
    上開自小貨車前，欲防止乙○○攜贓逃脫及加以逮捕，嗣乙
    ○○見事機敗露，於返回上開車輛旁邊欲開車離去時，因被
    丁○○阻攔，為脫免逮捕，當場自上開自小貨車內取出玩具
    槍1把，拉動滑套，脅迫丁○○讓其離開，丁○○見狀，心
    生畏懼，即倒車讓乙○○離開現場並隨即前往派出所報案。
    嗣為警依丁○○提供之上開自小貨車車號，循線查獲上情，
    並扣得上開玩具槍1把、彈匣1個、瓦斯鋼瓶1瓶及BB彈瓶1
    瓶。
二、案經臺東縣警察局關山分局報告臺灣臺東地方法院檢察署檢
    察官偵查起訴。
    理  由
一、證據能力方面:
    按被告以外之人於審判外之陳述雖不符刑事訴訟法第159條
    之1至之4等4條之規定，而經當事人於審判程序同意作為證
    據，法院審酌該言詞陳述或書面陳述作成時之情況，認為適
    當者，亦得為證據。當事人、代理人或辯護人於法院調查證
    據時，知有刑事訴訟法第159條第1項不得為證據之情形，而
    未於言詞辯論終結前聲明異議者，視為有前項之同意。刑事
    訴訟法第159條之5定有明文。本件證人江柏淵、羅允碩於警
    詢中之陳述，其性質均屬傳聞證據，又未再於法院審理中為
    陳述，且查無符合同法第159條之1至之4等前4條之情形，然
    其等所為之上開警詢筆錄內容，業經本院審理時予以提示並
    告以要旨，且各經檢察官、辯護人及被告等人表示意見。當
    事人或辯護人已知上述筆錄乃傳聞證據，且均同意作為本案
    之證據，依上開規定，是其於警詢時之證言自有證據能力，
    本院審酌上開筆錄作成時，較無人情施壓或干擾，亦無不當
    取供之情形，認為以之作為本案之證據亦屬適當，是其於警
    詢之證言自具有證據能力。
二、認定犯罪事實所憑之證據及理由:
    訊據被告乙○○固坦承於前揭時、地，駕車攜帶其所有，客
    觀上具危險性足供兇器使用之檳榔刀1把，竊取被害人丁○
    ○所管理之檳榔之事實，惟矢口否認有上揭為脫免逮補，而
    持玩具槍脅迫丁○○讓其逃離現場之犯行，辯稱：伊小貨車
    上2300顆檳榔是向別人買的，只有現場地上3000顆檳榔才是
    從被害人檳榔園裡割下來的，當時因為伊要倒車離開，且玩
    具槍放在車上手煞車的附近，為了鬆開手煞車才會拿開玩具
    槍交給左手，被害人看到才誤會是伊拿槍指他，後來被害人
    的車子往後退，伊才倒車往另一方向離去，扣案之玩具槍1
    把、彈匣1個、瓦斯鋼瓶1瓶及BB彈1瓶是伊主動拿去繳的，
    同時也是伊自己去投案的云云。經查：
(一)被告於95年4月8日上午9時許，駕駛車號8031-JN號自小貨車
    ，攜帶客觀上具危險性足供兇器使用之檳榔刀1把及不具殺
    傷力之玩具槍1支 (內含彈匣1個及BB彈瓶1瓶、瓦斯鋼瓶1瓶
    )，前往臺東縣池上鄉○○村○○段334地號土地上之檳榔園
    ，竊取被害人丁○○所管理之檳榔之事實，業據被告於警詢
    中供稱: 伊於95年4月向朋友借用車號8031-JN號自小貨車，
    至臺東縣池上鄉○○村○○段334地號之檳榔園內偷割他人
    的檳榔，結果被人發現後伊即帶著伊所偷的檳榔10幾株即離
    開，現場尚留有3,000多棵檳榔是伊偷割的，因被人發現來
    不及拿走的，伊是以竹竿及檳榔刀偷割的，伊發現有人前來
    要逃離現場時，就把檳榔刀子由竹竿上解下，將檳榔刀丟棄
    在山溝間，竹竿留在檳榔園內，竊走的10幾株檳榔賣給1個
    住在富里叫陳志添的人等語 (見警卷第5頁至第6頁)，嗣於
    偵查中復供稱: 我車上2300多顆檳榔是割的，‥‥，是在開
    車攔我的那個人的地上割的等語 (見偵卷第11頁)不諱，核
    與證人即被害人丁○○證稱: 「 (問: 你看到被告的時候，
    他在做什麼?) 當時被告的車子放在我檳榔園裡面，而且車
    上剛好有檳榔，當時我看到檳榔的時候，我就已經報警了，
    後來我等待二十分鐘左右，被告就回到他的車上。」、「 (
    問: 你看到被告的車上有檳榔，當時被告是不是把它載走?)
    是的，留在現場的是被告沒有搬完的。」等語 (見本院96年
    1 月9日審判筆錄第3頁，第4頁)所述情節相符，此外，復有
    刑案現場測繪圖 (見警卷第16頁)、現場照片6幀 (見警卷第
    17 頁至第19頁)及贓物認領保管單 (見警卷第20頁)附卷可
    稽，而被告使用之車號8031-JN號自小貨車係屬呂明衡所有
    ，借予被告使用，且位在臺東縣池上鄉○○村○○段334地
    號土地上之檳榔園係江明政所有，由其兄江柏淵交付被害人
    丁○○管理等情，亦據證人羅允碩、江柏淵於警詢時證述明
    確。是被告於前揭時、地，攜帶兇器檳榔刀竊取丁○○管理
    之檳榔園內檳榔5300顆，其中2300顆以車號8031-JN號自小
    貨車載走變賣，餘3000顆置於檳榔園現地之事實，應堪認定
    ; 被告雖辯稱車上2300顆檳榔是向別人買的云云，惟其於警
    詢中先否認車上有載東西 (見警卷第2頁)，後又稱係在現場
    偷的 (見警卷第5頁)，嗣於偵查中先稱: 車上的檳榔是以50
    0 元跟一位老人家買2300多粒，不知道老人家姓名，但知道
    住址 (見偵卷第10頁)，後又稱在池上鄉陸安向一對老夫婦
    買的(見偵卷第11頁)，終復稱是偷割的 (見偵卷第11頁)。
    於本院準備程序時，對上開竊得之檳榔2300顆放置於車上之
    事實不爭執 (見本院卷第26頁)，於本院審理時再翻異其詞
    ，顯見被告上開供述前後矛盾，且依被告所述當日早上在池
    上陸安買完檳榔後，竟攜帶檳榔刀、原車橫越鐵路經池上鬧
    區○○○○○道路到被害人之檳榔園行竊，亦與常情有違，
    所辯與事實不符，不足採信。
(二)證人丁○○復證稱: 「 (檢察官問: 你看到被告的時候，他
    在做什麼?) 當時被告的車子放在我檳榔園裡面，而且車上
    剛好有檳榔，我看到檳榔的時候，我就已經報警了，後來我
    等待20分鐘左右，被告就回到他的車上，當時我是開車擋在
    他車子前面，後來被告出來之後，我就叫他不要走，然後被
    告就從車子裡面拿出1把槍出來，叫我走開，並說『幹』如
    果我不走的話，我就要對你開槍，然後我就倒車讓被告過，
    我就開車要到派出所去，被告就開車跑走。」、「 (檢察官
    問: 被告拿槍對你說你如果不走的話，就要對你開槍，是他
    坐在車上，還是在車外跟你講的?) 是在車外，當時我人在
    車內。」、「 (檢察官問: 被告的槍當時有無指著你?) 有
    的。」、「 (檢察官問: 被告的槍指著你叫你走開，當時你
    會不會害怕?) 會的，當時我就嚇到。」、「 (檢察官問:
    你看到被告的車上有檳榔，當時被告是不是把它載走?) 是
    的，留在現場的是被告沒有搬完的。」等語 (見本院96年1
    月9日審判筆錄第3頁至第4頁)、核與被告在偵查中供稱: 「
    (問: 你割下來的檳榔為何不帶走?) 有人來了來不及拿走。
    」、「 (問: 那個人有無對你做什麼事?) 他站在我面前攔
    我，跟我說你怎麼偷我的檳榔，我說沒有，我就上我的車，
    他就開車攔住我的去路，我將玩具槍從手煞車那裡放在我的
    左手，那個人有看到，以為是真槍，他就倒車，我也就倒車
    開走。」、「 (問: 你拿玩具槍的時候有無叫他走開?) 有
    ，我說我要過你讓我過。」等語相符 (見偵卷第10頁)，是
    被告確有於被害人丁○○攔阻時，為脫免逮捕，自上開小貨
    車上取出玩具槍，脅迫丁○○讓其離開之事實。證人丁○○
    於辯護人詰問時，復稱: 「 (問: 你打電話報警之後，你有
    無找一找是誰在檳榔園?) 當時我有在看，我就是沒有看到
    ，所以我就等警察來，並將我的車子的車頭堵住在被告車子
    的車頭的一點距離，後來被告來之後，我就完全將被告的車
    頭堵住。」、「問: 為何你在第1次警詢的時候，你說被告
    是從車子裡面取出槍械，為何與現在所言不符?) 當時被告
    是打開車門，然後從車子裡面拿出槍，並指著我。」、「 (
    問: 為何剛剛說是被告走過來之後，右手就拿著槍並指著你
    ?) 不是這樣子，是兩個車子碰在一起的時候，然後車門是
    打開的。」、「 (問: 被告從你的檳榔園回來的時候，被告
    當時手上有無拿著槍?) 被告從檳榔園出來時，我沒看到，
    是直到被告車子門打開的時候，我才看到他的人，我才用我
    的車子去擋的。」、「 (問: 你說被告右手拿槍指著你，當
    時被告是拿槍指著你何部位?) 當時被告在他車門旁邊，然
    後指著我的人，並叫我走，當時我人坐在車上。」、「 (問
    : 你在等被告從你檳榔園回來的時候，你是否都待在你的車
    子上?) 當時我是走來走去的，只是等不到警察來，而且當
    時我也都看不到被告來，所以我就回到我的車上並發動車子
    ，準備看到被告的時候要攔截他。」、「 (問: 所以你看到
    被告手上有拿著槍是不是都是你在你的車子裡面時才看到的
    ?) 當時我的車子在被告的車子沒有幾公尺，後來看到被告
    來之後，我就用我的車子去堵住他的車子，並叫他不要走，
    並說警察馬上就要來了，結果被告就去開他的車門，並拿出
    槍指著我。」、「 (問: 當時被告他拿槍指著你，要你離開
    的時候，你接下來如何做?) 我就倒車，然後就直接到派出
    所去，當時我有記下被告車子的車號，並將車號告訴警察。
    」等語 (見本院96年1月9日審判筆錄第5頁至第6頁)，參以
    證人經本院訊以: 「 (對偵卷第10頁第14行被告所言之辯解
    有何意見?) 當時事實不是這樣，被告當時是有將槍從他的
    車內拿出，並雙腳踏著地面，拿起槍並拿到車外在車旁並拉
    槍身指著我，當時我人正坐在我車子的車內，當時被告距離
    我約有270公分左右。」、「問: 對警卷第17頁下圖的照片
    所示竹竿是何人所有的?) 那不是我的，而且檳榔園的隔壁
    就是竹園，竹子上面也有綁檳榔刀的痕跡，當時檳榔刀已經
    拆掉，而且竹子的品種和附近的竹園是同樣的品種，當時我
    有去檢視過，長的檳榔都被割掉了，當時我的檳榔被載走的
    大約有2000多顆，現場還留有3000顆。」等語，及被告經本
    院訊以對證人之證言有何意見時，被告供稱: 證人說我有從
    車門拿著槍指著他，那是不實在的，當時證人倒車之後，我
    就將車子開走了，而且當時我人正在開車，我要如何拿著槍
    指著證人，當時的竹竿已經放很久了，原本在現場就有的，
    我只是就地取材而已，檳榔刀是我的，但我已經丟掉了。」
    等語 ( 均見本院上開審判筆錄第8頁)，可認被告攜帶檳榔
    刀赴被害人之檳榔園行竊，並就地取材利用隔鄰竹園之竹竿
    綁檳榔刀割取樹上之檳榔，事機敗露後，持玩具槍脅迫被害
    人讓其載走2300顆檳榔逃離現場，被害人除先行報警外，並
    記下被告車號，通知警方，經警循線查獲，方自行到派出所
    投案，並繳交扣案之玩具槍、彈匣、瓦斯鋼瓶及BB彈瓶等物
    ，此由被告於警詢時供稱: 因我朋友呂明衡說我持槍竊取檳
    榔而警方在找我，所以自己至派出所說明案情等語 (見警卷
    第1頁)可得證明，是被告行竊為被害人丁○○當場發現後，
    因丁○○駕車攔阻被告攜贓逃脫及欲加以逮捕，被告為脫免
    逮捕，當場於上開自小貨車內取出玩具槍1把，脅迫丁○○
    讓其離開，丁○○見狀即倒車讓被告離開現場等情，堪以認
    定。此外，復有刑案現場測繪圖及現場照片6張 (見警卷第
    16頁至第198頁)、贓物認領保管單1張（見警卷第20頁）、
    扣案之玩具槍1把、彈匣1個、BB彈瓶1瓶、瓦斯鋼瓶1瓶 (
    見偵卷第3頁)等件可資佐證，被告所辯無非畏罪卸責之詞，
    要難採信，本件事證明確，被告犯行洵堪認定，應依法論科
    。
三、論罪與科刑:
(一)按被告行為後，刑法業於94年2月2日修正公布，95年7月1日
    起施行。而行為後法律有變更者，適用行為時之法律，但行
    為後之法律有利於行為人者，適用最有利於行為人之法律，
    修正後刑法第2條第1項亦有明文。此條規定係規範行為後法
    律變更所生新舊法比較適用之準據法，本身尚無新舊法比較
    適用之問題，於新法施行後，應一律適用新法第2第1項之規
    定，為「從舊從輕」之比較。再者，本次法律變更，比較時
    應就罪刑有關之共犯、未遂犯、想像競合犯、牽連犯、連續
    犯、結合犯，以及累犯加重、自首減輕暨其他法定加減原因
    （如身分加減）等一切情形，綜其全部罪刑之結果而為比較
    （最高法院95年5月23日95年度第8次刑事庭會議決議參照）
    。經查：修正前刑法第47條規定「受有期徒刑之執行完畢，
    或受無期徒刑或有期徒刑一部之執行而赦免後，5年以內再
    犯最有期徒刑以上之罪者，為累犯，加重本刑至2分之1」，
    修正後刑法第47條則規定：「受徒刑之執行完畢，或一部之
    執行而赦免後，5年以內故意再犯有期徒刑以上之罪者，為
    累犯，加重本刑至2分之1。」，本件被告係故意再犯有期徒
    刑以上之罪，無論依新舊法均構成累犯，比較新舊法之結果
    ，舊法對被告並無不利之情形，依最高法院95年度第21次刑
    事庭會議決議意旨，自應適用裁判時即修正後刑法之相關規
    定予以處斷。
(二)按被告為上開犯行所用之檳榔刀1把，在客觀上足對人之生
    命、身體、安全構成威脅且具有危險性，甚已足以殺傷人之
    生命、身體，衡諸最高法院79年臺上字第5253號判例意旨，
    自屬刑法第321條第1項第3款所稱之兇器。再按，刑法第329
    條之以強盜論，即以強盜罪相當條文處罰之意，並非專以第
    328條第1項之強盜論，故第330條所謂犯強盜罪，不僅指自
    始犯強盜罪者而言，即依第329條以強盜論者亦包括之，如
    此項準強盜有第321條第1項各款情形之一，自應依第330條
    論處 (最高法院25年上字第6626號判例參照)。且按，刑法
    準強盜罪，係以竊盜或搶奪為前提，在脫免逮捕之情形，其
    竊盜或搶奪既遂者，即以強盜既遂論，如竊盜或搶奪為未遂
    ，即以強盜未遂論 (最高法院68年臺上字第2772號判例參照
    )，又竊盜罪既遂與未遂之區別，應以所竊之物是否已移入
    自己權力支配之下為標準。若已將他人財物移歸自己所持，
    即應成立竊盜既遂罪。至其後將已竊得之物遺棄逃逸，仍無
    妨於該罪之成立 (最高法院17年上字第509號判例參照)。另
    刑法第329條第2項準強盜罪所謂之脅迫，指客觀上可使人發
    生恐怖觀念之行為，即足當之 (最高法院88年度臺上字第52
    71號判決意旨參照)。本件被告將已竊得之檳榔2300顆，移
    置於其使用之自小貨車上，因被失主發覺，來不及將其餘
    3000顆搬走，自屬加重竊盜既遂，又為脫免逮補，持玩具槍
    對被害人，且拉動滑套，出言恫嚇，客觀上可使人發生恐怖
    觀念，自屬脅迫行為。核被告所為攜帶兇器竊盜，因脫免逮
    捕，而當場施以脅迫，所為應依刑法第329條之規定，論以
    同法第330條第1項之加重強盜罪責。又被告前曾因竊盜案件
    ，經臺灣高等法院花蓮分院於93年8月2日以93年度上易字第
    54號判處有期徒刑1年6月確定，於94年11月11日縮刑期滿執
    行完畢，有臺灣高等法院被告前案紀錄表附卷可稽，5年以
    內再犯本件有期徒刑以上之罪，為累犯，應依刑法第47條第
    1項規定，加重其刑。爰審酌被告前因攜帶兇器竊取他人檳
    榔，經法院判刑1年2月，執行完畢後猶不知悔改，一再攜帶
    兇器竊取他人檳榔，且竟為脫免逮捕持玩具槍對於被害人施
    以脅迫，犯罪後復飾詞狡辯毫無悔意，併其生活狀況、品行
    、智識程度等一切情狀，量處如主文所示之刑，以示儆懲。
四、沒收部分:
    按從刑附屬於主刑，除法律有特別規定者外，依主刑所適用
    之法律（最高法院95年第8次刑事庭會議決議參照）。扣案
    之玩具槍1把、彈匣1個、瓦斯鋼瓶1瓶及BB彈瓶1瓶為被告所
    有供本案犯罪所用之物，業據被告自承在案。爰隨同主刑適
    用刑法第38條第1項第2款宣告沒收之。至檳榔刀1把，亦據
    被告供明已丟棄滅失在卷，既未扣案，為免將來執行困難，
    爰不為沒收之諭知，附此敘明。
據上論斷，應依刑事訴訟法第299條第1項前段，刑法第2條第1項
前段、第329條、第330條第1項、第47條第1項、第38條第1項第2
款，判決如主文。
本案經檢察官丙○○到庭執行職務。
中　　華　　民　　國　　96　　年　　1　　月　　23 　　日
                  刑事第二庭審判長法  官  李水源
                                  法  官  簡芳潔
                                  法  官  曾宗欽
以上正本證明與原本無異。
如不服本判決，應於判決送達後10日內向本院提出上訴狀（須附
繕本）。
「切勿逕送上級法院」
                                  書記官　沈茜庭
中　　華　　民　　國　　96　　年　　1　　月　　23 　　日
附錄本案論罪科刑法條全文：
刑法第329條：
竊盜或搶奪，因防護贓物、脫免逮捕或湮滅罪證，而當場施以強
暴、脅迫者，以強盜罪。
刑法第330條
犯強盜罪而有第321條第1項各款情形之一者，處7年以上有期徒
刑。
前項之未遂犯罰之。
